臺灣嘉義地方法院民事判決　96年度小上字第18號
上　訴　人　嘉義縣立中埔國民中學
法定代理人　乙○○
訴訟代理人　戊○○
　　　　　　丙○○
被上訴人　　中興保全股份有限公司
法定代理人　甲○○○○
訴訟代理人　丁○○
上列當事人間請求給付服務費事件，上訴人對於中華民國96年3
月27日本院嘉義簡易庭96年度嘉小字第398號第一審判決提起上
訴，於中華民國96年5月30日言詞辯論終結，本院判決如下：
    主      文
原判決廢棄。
被上訴人在第一審之訴駁回。
第一、二審訴訟費用新臺幣貳仟伍佰元由被上訴人負擔。
    事實及理由
壹、程序方面：按對於小額程序第一審判決之上訴，非以其違背
    法令為理由，不得為之，民事訴訟法第436條之24第2項定有
    明文。本件上訴人既已提出其所指原判決違背法令之理由，
    揆諸前揭規定，應認其上訴為合法，此合先敘明。
貳、實體方面：
一、被上訴人主張：
（一）上訴人嘉義縣立中埔國民中學於民國91年1月28日與被上
      訴人簽訂多區域保全系統服務契約書（下稱系爭契約），
      約定由伊提供保全服務，每月服務費為新台幣（下同）
      6,300元，系爭契約原定服務期間為36個月，期滿後依系
      爭契約第20條之約定，應自動延長至96年1月27日始屆滿
      ，詎上訴人自95年10月1日起即未支付伊服務費用，核算
      至96年1月26日止，上訴人共積欠伊服務費24,360元等語
      。爰本於系爭契約之法律關係提起本訴。並聲明請求：上
      訴人應給付被上訴人24,360元及自支付命令聲請狀繕本送
      達上訴人翌日起至清償日止，按年息百分之五計算之利息
      。
（二）上訴人雖抗辯其已合法終止契約云云，然查，系爭契約第
      1 條即約定服務期間為36個月，第20條並約定：「本契約
      期滿前一個月內，甲乙雙方任何一方如未以書面提出契約
      終止之要求，即視同本契約繼續有效，自動延長執行壹年
      。嗣後亦同。」，足見兩造於系爭契約已約定，如契約期
      滿前1個月，雙方未以書面提出契約終止之要求，契約期
      限自動延長1年，是兩造既未於95年1月27日前1個月內以
      書面提出終止契約之要求，則系爭契約之期限至96年1月
      27 日始屆滿，上訴人自不得片面主張終止契約，原審判
      決並無違誤，上訴人之上訴無理由，並聲明：上訴駁回。
二、上訴人則抗辯：
（一）本件兩造所簽定之保全服務契約，係約定被上訴人提供上
      訴人校舍有關安全管理服務。該契約為不屬於法律所定之
      其他契約種類之勞務給付契約，應適用關於委任之規定。
      上訴人既已為終止契約之意思表示，則不論上訴人所持終
      止契約之理由為何，或契約有無相反之約定，縱雙方當事
      人定有不得撤銷之特約，亦不排除民法第549條第1項之適
      用。是該契約已因上訴人為終止契約之意思表示而發生終
      止之效力。此無非係因該保全服務契約之成立，首重當事
      人間之信賴關係，如上訴人已對被上訴人表明不信任之意
      ，而為終止契約之意思表示，即無能強要上訴人接受被上
      訴人之保全服務之勞務給付。
（二）本件上訴人之校舍安全維護事項，上訴人既已另行委任不
      同之保全業者處理，衡情言之，自屬對於被上訴人之不信
      任投票，即已不再信任被上訴人之保全服務品質。亦即，
      兩造之信賴關係已當然有動搖，原審判決竟仍稱上訴人並
      未舉證說明系爭契約之執行有何信賴關係動搖之情形，判
      斷上似嫌草率。再者，民法第549條第1項既稱「得隨時終
      止委任契約」，制度之設計本來即允許在契約期間內，一
      方得隨時終止委任契約。當事人為終止意思表示時，不論
      其所持理由為何，均應發生終止之效力，最高法院85年度
      台上字第1864號裁判意旨可參。而原審判決竟稱兩造就契
      約存續期間另有規定，進而否定上訴人依民法第549條第1
      項終止委任契約之合法性，已違背該條立法理由及前揭最
      高法院判決意旨，顯屬判決違背法令，於法未合，應予廢
      棄。
（三）系爭契約之性質為委任契約，依照民法第549條第1項之規
      定，當事人之任何一方，得隨時終止委任契約。上訴人已
      於95年9月底發函向被上訴人表示將於95年9月30日終止系
      爭契約，被上訴人亦已收受該存證信函，故系爭契約已於
      95年9月30日合法終止，上訴人自無需給付95年10月1日起
      至96年1月27日止之服務費用等語，資為抗辯。並聲明：1
      、原判決廢棄；2、被上訴人在第一審之訴駁回。
三、本院之判斷：
（一）兩造不爭執之事實：被上訴人主張兩造於91年1月28日簽
      訂系爭契約，約定由其提供保全服務，每月服務費為6,30
      0元，系爭契約原定服務期間為36個月，原訂期間屆滿後
      ，因雙方未表示終止契約，故依系爭契約第20條之約定，
      原應自動延長至96年1月27日始屆滿等情，業據被上訴人
      提出系爭契約書1份為證，並為上訴人所不爭執。另上訴
      人抗辯其已於95年9月底以存證信函向被上訴人表示，將
      於95年9月30日終止系爭契約，被上訴人亦已收受該存證
      信函等情，亦據上訴人提出函文1份，並為被上訴人所自
      承，是兩造有關此部分主張，均堪信為真實。
（二）兩造有爭執者在於上訴人得否於95年9月30日片面終止系
      爭契約？經查：
1、按當事人之任何一方，得隨時終止委任契約，民法第549條第
   1項定有明文。此乃因委任契約極為重視當事人間之信賴關係
   ，如信賴關係不再，不得強求其繼續委任，因此不論當事人
   所持終止理由為何，於何時提出，均應認為發生終止委任契
   約之效力。
2、系爭契約內容既係約定由上訴人委託被上訴人處理有關校舍
   安全管理之事務，而由被上訴人提供專業自主之保全服務，
   性質上自屬委任契約，應適用民法上委任之規定。本件上訴
   人已於95年9月底發函向被上訴人表示將於95年9月30日終止
   系爭契約一情，既為兩造所不爭執，是依前開民法規定及說
   明，當事人之任何一方，既得隨時終止委任契約，則系爭契
   約應於95年9月30日業已合法終止。被上訴人雖抗辯系爭契約
   第20條約定：「本契約期滿前一個月內，甲乙雙方任何一方
   如未以書面提出契約終止之要求，即視同本契約繼續有效，
   自動延長執行壹年。嗣後亦同」，是依系爭契約之約定，系
   爭契約應至96年1月27日始屆滿，上訴人不得提前終止云云，
   與上開民法規定意旨，有所未合，難認其抗辯有理由。系爭
   契約既於95年9月30日合法終止，兩造之契約關係即告消滅，
   則被上訴人再本於系爭契約之法律關係，請求上訴人給付自
   95 年10月1日起至96年1月27日之服務費24,360元，及自支付
   命令聲請狀繕本送達之翌日起至清償日止，按年息百分之五
   計算之利息，自屬無據，應予駁回。
3、綜上，原審判決誤認為上訴人於95年9月30日之終止系爭契約
   不生效力，而准許被上訴人上開24,360元服務費之請求，自
   屬違背民法第549條第1項之規定意旨，上訴人指摘原判決違
   背法令，求予廢棄改判，為有理由，爰由本院將原判決予以
   廢棄，改判如主文第二項所示。
四、本件事證已臻明確，兩造其餘攻擊防禦方法，經審酌結果亦
    不影響本判決之結果，爰不以一一論述，附此敘明。
五、訴訟費用計算如下：第一審裁判費1,000元及第二審裁判費
    1,500元，合計2,500元應由被上訴人負擔。
六、據上論結，本件上訴為有理由，依民事訴訟法第436條之32
    、第450條、第78條、第436條之19第1項，判決如主文。
中　　華　　民　　國　　96　　年　　6　　月　　13　　日
                  民二庭審判長法　官　黃茂宏
                              法　官　蘇雅慧
                              法　官　黃明展
以上正本係照原本作成。
本判決不得上訴。
中　　華　　民　　國　　96　　年　　6 　　月　　13　　日
                              書記官　陳昭煌
